臺灣高等法院刑事判決　　　　　　　　94年度上訴字第3001號
上　訴　人
即　被　告　甲○○
　　　　　　　　　　（
選任辯護人　法律扶助律師　謝恩華律師
上列上訴人因違反槍砲彈藥刀械管制條例案件，不服臺灣桃園地
方法院93年度訴字第2027號，中華民國94年7月13日第一審判決
（起訴案號：臺灣桃園地方法院檢察署93年度偵字第17602號）
，提起上訴，本院判決如下：
    主  文
上訴駁回。
    事  實
一、甲○○明知可發射子彈具有殺傷力之槍枝、具有殺傷力之子
    彈，均屬槍砲彈藥刀械管制條例管制之物品，非經許可，不
    得製造、持有，竟基於未經許可，製造可發射子彈具有殺傷
    力槍枝之概括犯意及製造具有殺傷力子彈之犯意，先於民國
    93年10月間某日，在桃園縣觀音鄉新坡村10鄰127號住處所
    經營之修車廠內，依其習自不詳友人處及自行研究之技術，
    以焊接機、砂輪機、萬用夾等工具，製造可發射子彈之土製
    長槍1枝（槍枝管制編號：0000000000，詳如附表壹所示）
    ，惟僅製造至具撞針機構之土造金屬槍身半成品及土造金屬
    管程度，而尚未完成。復於同年月下旬某日，在上址修車廠
    內，以將於不詳時、地，取自真實姓名、年籍不詳自稱「陳
    良達」友人處之土造金屬槍機、槍管，換裝至其購自大江購
    物中心槍枝模型店之仿BERETTA廠84型半自動手槍製造之金
    屬玩具手槍之方式，製成具殺傷力之改造槍枝1枝（槍枝管
    制編號：0000000000，詳如附表貳所示），接著以將自不詳
    處取得之鋼珠、底火裝入道具彈殼之方式，製成具殺傷力而
    可供上開改造槍枝（槍枝管制編號：0000000000）使用之子
    彈1顆。並將上開槍枝及子彈均藏放在桃園縣觀音鄉新坡村1
    0鄰127號住處而持有之。又於93年11月9日上午8時許，甲○
    ○因其妻乙○○與丙○○間之私人問題，對丙○○心生不滿
    ，乃另基於傷害之犯意，攜帶上開具殺傷力之改造槍枝1枝
    （槍枝管制編號：0000000000），內裝上述其製造具殺傷力
    之改造子彈1顆，偕其妻乙○○，前往桃園縣觀音鄉藍埔村1
    0鄰45號丙○○住處，向丙○○之妻李惠萍，詢以丙○○人
    在何處之際，見丙○○自廁所走出，即持槍向丙○○左大腿
    處射擊，並隨即轉身離去，致使丙○○受有左大腿槍傷之傷
    害（傷害部分經原審判處被告有期徒刑6月，被告上訴後撤
    回該部分之上訴業已確定）。嗣經丙○○報警處理，警員循
    線於同日上午9時許，在桃園縣觀音鄉新坡村10鄰127號將甲
    ○○查獲，並扣得如附表壹與附表貳所示之改造槍枝（附表
    貳之改造槍枝，查獲時未裝槍管，嗣經警方會同甲○○組合
    而成）、如附表參所示之改造槍枝所用工具，暨與前述犯行
    無關如附表肆所示等物。
二、案經丙○○訴由桃園縣政府警察局大園分局報告臺灣桃園地
    方法院檢察署檢察官偵查起訴。
    理  由
一、訊據上訴人即被告甲○○否認有製造槍枝、子彈之犯行，辯
    稱：土製長槍（槍枝管制編號：0000000000）是其作給小孩
    玩耍之玩具，並無製造具殺傷力槍枝之意；具殺傷力之改造
    槍枝（槍枝管制編號：0000000000）非其製造，未曾組裝，
    ，亦非用以槍傷丙○○云云，而其於原審就具殺傷力之改造
    槍枝部分辯以：僅是將友人「陳良達」所交付之撞針座及槍
    管裝至購賣自槍枝模型店之玩具手槍上云云。
二、惟查：
（一）製造土製長槍未遂部分：
    １被告對於如附表壹所示土製長槍（槍枝管制編號：000000
      0000），為其所製造，於偵查、原審審理時坦承（見偵查
      卷第69頁、原審卷第11、38、61頁）。於原審審理時，除
      補稱是以焊接機為工具所燒製外（見原審卷第61頁），於
      檢察官訊問時，坦承係使用扣案之砂輪機磨製槍管（見偵
      查卷第59頁），且由卷附鑑定照片所示（見偵查卷第90頁
      ），該土製長槍之外觀確曾經焊接、磨光處理，而焊接機
      可用以焊接、砂輪機可用以磨挫、萬用夾可用以固定，製
      造槍械過程中，加以使用，亦合於社會生活經驗，足認被
      告上開自白與事實相符，被告嗣於偵查中、原審審理中，
      否認扣案之砂輪機及萬用夾與槍枝之製造有關云云（見偵
      查卷第70頁，原審卷第38、61頁），係推卸其製造槍枝罪
      責之詞，不足採信。上開土製長槍，確係被告以焊接機及
      扣案之砂輪機、萬用夾等工具所製造可以認定。
    ２上開土製槍枝為具撞針機構之土造金屬槍身半成品與土造
      金屬管，但尚未完成等情，有卷附之內政部警政署刑事警
      察局93年12月7日刑鑑字第0930227083號槍彈鑑定書及所
      附照片（見偵查卷第87、90頁）可證。被告雖稱該槍枝係
      為供小孩玩耍所製造，惟據於偵查中供稱：其小孩分別係
      5歲、3歲（見偵查卷第72頁），而依前述鑑定照片所示，
      上開土製長槍係由兩段長均逾30公分之黝黑金屬構成，組
      裝後應逾80公分，且外型粗糙，兼之金屬材質重量非輕，
      顯不適宜3、5歲之小孩把玩。被告所辯不合情理，為不可
      採。再由該槍枝，已具撞針機構，且留有放置扳機之相關
      凹槽，製作精細，且被告確另有製造槍枝完成之行為（詳
      如後述），可認被告確有將之製成具殺傷力槍枝之意思，
      僅屬尚未完成，係屬未遂。
（二）製造具殺傷力之改造槍枝部分：
      被告於警詢時，業已坦承如附表貳所示之槍枝（槍枝管制
      編號：0000000000），係其至大賣場購買玩具手槍後，依
      朋友所述加上自行研究，以換裝仿造之零件組合而成（見
      偵查卷第8、10、10-1頁），另所稱仿造之零件即金屬槍
      管，亦係被告於93年11月9日警詢時，因無法說明何以原
      扣案之玩具手槍會致丙○○受傷，始坦承有作不實供述，
      並主動偕同警方至桃園縣觀音鄉新坡村10鄰127號住處之
      垃圾桶內，將原未扣案之金屬槍管起出，此可由上開警詢
      筆錄被告之供述得知（見偵查卷第7、8、10頁），而被告
      將槍管組裝後，以該槍枝送鑑定結果，確具殺傷力，有上
      開槍彈鑑定書在卷足憑。雖被告於原審審理時，稱上述仿
      造之零件即撞針座及槍管，係友人「陳良達」所交付，再
      由其將之裝在玩具手槍上（見原審卷第9、10、125頁），
      然所謂槍枝之「製造」，係指新製或改造，因而使之具有
      槍枝效能之行為，不論其行為之繁簡、技術之深淺，如足
      以使之變成具有殺傷力者，即構成製造槍枝之行為。是雖
      上開改造槍枝之槍管、槍機為「陳良達」所交付，被告將
      原不具有殺傷力之玩具槍枝，以換裝土造金屬槍機、槍管
      之方式改造，並於換裝後使之具有殺傷力，被告之行為，
      仍為製造槍枝之行為。被告否認曾加以組裝一節，雖證人
      即查獲被告之警員丁○○於本院94年12月16日審判時，具
      結後，證稱：當初在查獲槍枝的時候，槍枝沒有槍管。伊
      叫被告把槍管交出來，被告有交出來。伊有叫被告把槍裝
      好，扣案槍枝的完整性是在派出所完成安裝等語。槍枝原
      得自由拆卸或組裝，被告將改造槍枝之槍管拆卸成零件，
      各該零件組裝後仍為完整槍枝。此係被告改造後持有槍枝
      之方式有所不同（以完整槍枝方式或以零件方式持有），
      鑑定機關依完整槍枝而為鑑定該改造槍枝有無殺傷力，核
      無不合，尚不影響於該改造槍枝有殺傷力之認定。被告於
      94年11月9日為警查獲時，於警詢供稱：伊係以經扣案之
      貝瑞塔手槍槍傷丙○○等語，而該貝瑞塔手槍係以被告主
      動帶同警方起出改造槍管及貝瑞塔道具槍組合而成之改造
      手槍等語（見偵查卷第10頁）。於檢察官偵查中供稱：「
      這把手槍我有用道具槍槍管開過，是指沒有換過槍管的槍
      ，我射過道具槍，道具槍是指有聲音效果而已，沒有真正
      的子彈，就是被查獲當天在丙○○開槍使用的等語（見偵
      查卷第69頁），所稱之貝瑞塔手槍、道具槍均係指如附表
      貳所示之槍枝。至於被害人丙○○於本院94年11月11日審
      判時，以證人身分證稱：伊不知道被告當初射伊之槍是什
      麼槍，只知道是短的槍。伊不知道現在該把槍的下落，但
      不是扣案的貝瑞塔手槍。伊不知道被告射伊的槍在何處云
      云（見本院卷第48、49頁）。被害人丙○○受被告槍擊受
      傷，時間短暫，其只知道是短的槍已屬不易，尚難期其看
      清楚係係哪一支槍，所稱不是扣案的貝瑞塔手槍云云，尚
      難即予採信。至於被告嗣於本院94年12月16日審判時辯稱
      ：「扣案的附表二編號一的槍枝我沒有組裝過，我射擊被
      害人的是另外一把槍，那另外一把槍一樣是和偵查卷第八
      十八頁一樣的BERETTA短槍，我已經丟掉了。」云云。惟
      檢察官主張：「被害人確實是因為槍受傷，如果不是扣案
      的槍枝，那被告一定還有另外一把槍枝，證人（指丁○○
      ）也講被害人的傷勢與被告使用的槍枝的子彈是類似的，
      我們可以推之，這槍就是傷害被害人的槍」等語。參以被
      告於警詢、偵查中之前開供述，即被告於93年11月9日上
      午8時許槍傷丙○○，而於同日上午9時許即為警查獲，時
      間相距約僅一小時，被告於本院審判中所辯：將槍傷丙○
      ○之槍枝丟掉云云，亦難採信。自以其於警詢、偵查中之
      前開係以如附表貳之槍枝槍傷丙○○之供述為可採。
（三）製造具殺傷力子彈部分：
    １被告持槍向丙○○射擊並致丙○○受傷之事實，業經原審
      判處被告罪刑確定，被告亦無爭執。槍內之子彈雖因已擊
      發而無從再送鑑定單位予以鑑定，然被告射擊時既得貫穿
      丙○○之左大腿，該子彈具有殺傷力之事實，應無疑義。
      而被告於警詢時，表示其槍傷丙○○所用子彈與扣案如附
      表肆編號3所示之改造子彈相同（嗣已更易其詞，本院查
      無證據證明兩者相同，詳如後述），而扣案之改造子彈2
      顆是由玩具金屬彈殼加裝直徑6.3MM鋼珠而成，有前述槍
      彈鑑定書在卷可稽（見偵查卷第84頁），核與證人丙○○
      於檢察官訊問時證稱：「所發射的是鋼珠，有很濃的火藥
      味」（見偵查卷第76頁）相符，並有上述槍擊現場遺留鋼
      珠之照片（見偵查卷第39、40頁）可以佐證，是本案雖無
      積極證據足以證明槍傷丙○○之子彈與扣案如附表肆編號
      3之改造子彈2顆確屬相同，然該子彈之外型與上開改造子
      彈2顆甚為相似，而同屬加裝鋼珠而成之改造子彈則可以
      認定。
    ２應再審究者，係該具殺傷力子彈之來源。被告於原審審理
      時，改稱上開扣案之子彈2顆係由「陳良達」所交付，其
      當日攜至丙○○住處之子彈則係道具彈（見原審卷第10、
      38 、61頁）。雖被告射擊丙○○之子彈具有殺傷力，已
      論述如上，被告辯稱該子彈是道具彈云云，並無足採，然
      由上開槍彈鑑定書之鑑定意見可知，扣案之2顆改造子彈
      發射動能甚微，不具殺傷力，此與被告攜至丙○○住處之
      子彈可貫穿大腿肌肉，尚屬有間，本院復查無其他證據可
      認被告稱自「陳良達」處取得之子彈與槍傷丙○○之子彈
      為同批製造，則射擊丙○○之子彈，亦應非自「陳良達」
      處取得。審酌扣案如附表肆編號4所示之改造子彈半成品
      ，被告自承係其將道具彈裝入鋼珠，用以嚇小鳥用（見偵
      查卷第69 頁），顯見其確有以加裝鋼珠方式製造子彈之
      能力，此與被告於警詢時自承「槍械」之製造均係自行研
      究（見偵查卷第10-1頁）互核，並參酌子彈欲能擊發，需
      與槍枝相配合之事實，應認上開子彈如被告於警詢所述，
      係其自行製造而成，且與前述具殺傷力之槍枝為同時製造
      。
（四）綜上事證，被告所辯並不足採，其上開犯行可以認定，應
      依法論科。
三、被告製造槍枝後，槍砲彈藥刀械管制條例於94年1月26日修
    正公布部分條文，於同年月28日生效，修正前槍砲彈藥刀械
    管制條例第11條全部刪除，移置修正後同條例第8條，同條
    例第12條則未經修正。而修正前槍砲彈藥刀械管制條例第11
    條第1項之法定刑為「5年以上有期徒刑，併科新臺幣1千萬
    元以下罰金。」，修正後同條例第8條第1項之法定刑為「無
    期徒刑或5年以上有期徒刑，併科新臺幣1千萬元以下罰金。
    」，比較修正前、後之規定，以修正前之槍砲彈藥刀械管制
    條例第11條第1項對被告較為有利，依刑法第2條第1項但書
    ，應適用修正前槍砲彈藥刀械管制條例第11條第1項論處。
    是核被告所為，就未經許可，製造如附表壹所示槍枝部分，
    係犯修正前同條例第11條第5項、第1項之未經許可製造可發
    射子彈具有殺傷力之改造槍枝未遂罪；未經許可，製造如附
    表貳所示槍枝部分，係犯修正前槍砲彈藥刀械管制條例第11
    條第1項之未經許可製造可發射子彈具有殺傷力之改造槍枝
    罪；就未經許可，製造具殺傷力之子彈部分，係犯同條例第
    12條第1項之未經許可製造子彈罪。被告未經許可製造槍、
    彈後，進而持有所製造槍、彈之行為，其持有低度行為，為
    製造之高度行為所吸收；製造槍枝前，持有槍管、槍機等槍
    枝主要組成零件之行為，係製造槍枝之階段行為，均不另論
    罪。被告先後製造槍枝既、未遂二行為，時間相接，所犯係
    基本構成要件相同之罪，顯係基於概括犯意為之，為連續犯
    ，應從一重論以未經許可製造可發射子彈具有殺傷力之改造
    槍枝既遂罪，並加重其刑。被告係於相同時間、地點，基於
    同一改造手槍、子彈之犯意，以一改造行為，接連製造具有
    殺傷力之手槍1枝及具殺傷力之子彈1顆，觸犯未經許可製造
    可發射子彈具有殺傷力之改造槍枝罪及未經許可製造子彈罪
    ，為想像競合犯，應從較重之修正前槍砲彈藥刀械管制條例
    第11條第1項之未經許可製造可發射子彈具有殺傷力之改造
    槍枝罪處斷。公訴意旨認被告所犯未經許可製造可發射子彈
    具有殺傷力之改造槍枝罪及未經許可製造子彈罪，應予分論
    併罰；另起訴書所載「所犯法條」欄雖敘及被告有製造子彈
    未遂之行為，然犯罪事實欄卻僅記載製造具殺傷力子彈1顆
    之事實，均有誤會。至被告於偵查時，雖供出如附表貳所示
    槍枝之槍管去向並因而查獲該部分，然此不符槍砲彈藥刀械
    管制條例第18條第4項供述全部槍砲、彈藥之來源及去向；
    又被告雖供稱附表貳所示槍枝之槍機、槍管均為「陳良達」
    交付，然因交付之時間、動機、目的均不詳，尚無從遽認「
    陳良達」與被告有共犯關係，均併予敘明。
四、原審以事證明確，援引94年1月26日修正前槍砲彈藥刀械管
    制條例第11條第1項、第5項，槍砲彈藥刀械管制條例第12條
    第1項，刑法第11條前段、第2條第1項但書、第56條、第55
    條、第42條第2項、第38條第1項第1款、第2款，罰金罰鍰提
    高標準條例第2條，現行法規所定貨幣單位折算新臺幣條例
    第2條之規定，並審酌被告非法製造槍枝、子彈，對社會治
    安之危害非輕，惟事後一度坦承犯行且無前科，暨其智識程
    度、生活狀況、犯罪之動機、目的、手段等一切情狀，量處
    有期徒刑5年8月，併科罰金新台幣8萬元，並就罰金刑部分
    諭知易服勞役之折算標準。扣案如附表貳所示之槍枝，屬違
    禁物，應依刑法第38條第1項第1款規定宣告沒收。扣案如附
    表壹、附表參所示之物，皆為被告所有，且係供製造槍枝所
    用之物，應依刑法第38條第1項第2款規定諭知沒收。並敘明
    被告用以製造槍枝所用之焊接機並未扣案，亦無證據可認現
    仍存在；被告所製造具殺傷力之子彈因已擊發而不存在，並
    失其違禁物性質，均不予沒收。另扣案如附表肆所示之物品
    ，槍枝部分，經鑑驗結果，屬單純之玩具手槍；子彈部分，
    或非屬完整之子彈，或不具殺傷力，且子彈半成品部分，雖
    係被告所製造，但並無證據證明被告係與上述具殺傷力之子
    彈同時製造或被告有將之製成具殺傷力子彈之意圖，不具殺
    傷力子彈部分，除有同上疑義，復無證據可證明係被告所製
    造，而認被告有製造具殺傷力子彈未遂之行為；其餘物品，
    亦無證據證明與被告本案犯行有何關連，均不能逕予沒收。
    經核其認定事實、適用法律並無不合，量刑及所定應執行刑
    亦屬適當。被告上訴意旨否認犯罪，仍執前詞指摘原判決不
    當，為無理由，應予駁回。
據上論斷，應依刑事訴訟法第368條，判決如主文。
本案經檢察官鍾鳳玲到庭執行職務。
中　　華　　民　　國　　94　　年　　12　　月　　30　　日
　　　　　　　　　刑事第十八庭  審判長法　官　吳昭瑩
　　　　　　　　　　　　　　　　　　  法　官  楊貴雄
　　　　　　　　　　　　　　　　　　  法　官  李英勇
以上正本證明與原本無異。
如不服本判決，應於收受送達後十日內向本院提出上訴書狀，其
未敘述上訴之理由者並得於提起上訴後十日內向本院補提理由書
（均須按他造當事人之人數附繕本）。
                                      書記官　李信穎
中　　華　　民　　國　　94　　年　　12　　月　　30　　日
附錄本案論罪科刑法條全文：
修正前槍砲彈藥刀械管制條例第11條
未經許可，製造、販賣或運輸第四條第一項第一款所稱其他可發
射金屬或子彈具有殺傷力之各式槍砲者，處五年以上有期徒刑，
併科新臺幣一千萬元以下罰金。
未經許可，轉讓、出租或出借前項所列槍砲者，處三年以上十年
以下有期徒刑，併科新臺幣七百萬元以下罰金。
意圖供自己或他人犯罪之用，而犯前二項之罪者，處無期徒刑或
七年以上有期徒刑，併科新臺幣一千萬元以下罰金。
未經許可，持有、寄藏或意圖販賣而陳列第一項所列槍砲者，處
一年以上七年以下有期徒刑，併科新臺幣七百萬元以下罰金。
第一項至第三項之未遂犯罰之。
槍砲彈藥刀械管制條例第12條第1項
未經許可，製造、販賣或運輸子彈者，處一年以上七年以下有期
徒刑，併科新台幣五百萬元以下罰金。
附表壹：
┌──┬────────┬───┬──────────┐
│編號│ 扣 押 物 名 稱 │數  量│鑑    定    結    果│
├──┼────────┼───┼──────────┤
│ 1  │土製長槍（槍枝管│1枝   │具撞針機構之土造金屬│
│    │制編號：00000000│      │槍身半成品與土造金屬│
│    │42）            │      │槍管。              │
└──┴────────┴───┴──────────┘
附表貳：
┌──┬────────┬───┬──────────┐
│編號│ 扣 押 物 名 稱 │數  量│鑑    定    結    果│
├──┼────────┼───┼──────────┤
│ 1  │改造玩具槍枝（槍│1枝   │係由仿BERETTA 廠84型│
│    │枝管制編號：1102│      │半自動手槍製造之玩具│
│    │030740）        │      │手槍換裝土造金屬槍機│
│    │                │      │、槍管而成之改造手槍│
│    │                │      │，雖送鑑槍枝之抓子鉤│
│    │                │      │功能已損壞且槍機無法│
│    │                │      │完全固定於滑套，惟仍│
│    │                │      │可擊發適用之子彈使用│
│    │                │      │，認具殺傷力。      │
└──┴────────┴───┴──────────┘
附表參：
┌──┬────────┬───┬──────────┐
│編號│ 扣 押 物 名 稱 │數  量│備                註│
├──┼────────┼───┼──────────┤
│ 1  │砂輪機          │2臺   │                    │
├──┼────────┼───┼──────────┤
│ 2  │萬用夾          │1個   │                    │
└──┴────────┴───┴──────────┘
附表肆：
┌──┬────────┬───┬──────────┐
│編號│ 扣 押 物 名 稱 │數  量│備                註│
├──┼────────┼───┼──────────┤
│ 1  │玩具槍枝（槍枝管│1枝   │係仿BERETTA 廠84型半│
│    │制編號：00000000│      │自動手槍製造之金屬玩│
│    │39）            │      │具手槍，經檢視，槍管│
│    │                │      │內具阻鐵，無法供發射│
│    │                │      │彈丸使用，認不具殺傷│
│    │                │      │力。                │
├──┼────────┼───┼──────────┤
│ 2  │玩具槍枝（槍枝管│1枝   │係仿HIGI STANDARD 雙│
│    │制編號：00000000│      │管手槍製造之金屬玩具│
│    │41）            │      │手槍，經檢視，槍管內│
│    │                │      │具阻鐵，無法供發射子│
│    │                │      │彈使用，認不具殺傷力│
│    │                │      │。                  │
├──┼────────┼───┼──────────┤
│ 3  │改造子彈        │2顆   │係由玩具金屬彈殼加裝│
│    │                │      │直徑6.3MM 鋼珠而成之│
│    │                │      │改造子彈，經試射結果│
│    │                │      │，雖可擊發，惟發射動│
│    │                │      │能甚微，認不具殺傷力│
│    │                │      │。                  │
├──┼────────┼───┼──────────┤
│ 4  │改造子彈半成品  │7顆   │                    │
├──┼────────┼───┼──────────┤
│ 5  │鋼珠            │5顆   │                    │
├──┼────────┼───┼──────────┤
│ 6  │玩具底火        │4 盒（│                    │
│    │                │計172 │                    │
│    │                │顆）  │                    │
├──┼────────┼───┼──────────┤
│ 7  │玩具槍管        │1支   │由附表貳所示之玩具手│
│    │                │      │槍所取下            │
├──┼────────┼───┼──────────┤
│ 8  │玩具槍枝滑套    │2個   │                    │
├──┼────────┼───┼──────────┤
│ 9  │長槍拉柄        │1個   │非槍枝主要組成零件  │
├──┼────────┼───┼──────────┤
│ 10 │玩具槍柄        │2個   │                    │
└──┴────────┴───┴──────────┘
